臺灣彰化地方法院民事裁定
111年度監宣字第444號
聲  請  人  何敏田  



相  對  人  何至哲  

關  係  人  蔡麗雲  

上列聲請人聲請監護宣告事件，本院裁定如下：
    主      文
宣告何至哲（民國00年00月00日生、國民身分證號碼：Z0000000
00號）為受監護宣告之人。
選定何敏田（民國00年00月00日生、國民身分證號碼：Z0000000
00號）為受監護宣告之人之監護人。
指定蔡麗雲（民國00年00月00日生、國民身分證號碼：Z0000000
00號）為會同開具財產清冊之人。
聲請程序費用由受監護宣告之人負擔。
    理    由
一、聲請意旨略以：聲請人為相對人之父，相對人因車禍致蜘蛛
    網膜下出血，現為植物人，致不能為意思表示或受意思表示
    ，或不能辨識其意思表示之效果。爰依民法第14條、第1110
    條、第1111條及家事事件法第164條之規定，請求對相對人
    為監護宣告，為此請求選定聲請人為相對人之監護人，並指
    定相對人之母即關係人蔡麗雲為會同開具財產清冊之人等語
    。
二、按對於因精神障礙或其他心智缺陷，致不能為意思表示或受
    意思表示，或不能辨識其意思表示之效果者，法院得因本人
    、配偶、四親等內之親屬、最近一年有同居事實之其他親屬
    、檢察官、主管機關、社會福利機構、輔助人、意定監護受
    任人或其他利害關係人之聲請，為監護之宣告，民法第14條
    第1項定有明文。次按受監護宣告之人應置監護人。法院為
    監護之宣告時，應依職權就配偶、四親等內之親屬、最近一
    年有同居事實之其他親屬、主管機關、社會福利機構或其他
    適當之人選定一人或數人為監護人，並同時指定會同開具財
    產清冊之人。法院為前項選定及指定前，得命主管機關或社
    會福利機構進行訪視，提出調查報告及建議。監護之聲請人
    或利害關係人亦得提出相關資料或證據，供法院斟酌。法院
    選定監護人時，應依受監護宣告之人之最佳利益，優先考量
    受監護宣告之人之意見，審酌一切情狀，並注意下列事項：
    (一)受監護宣告之人之身心狀態與生活及財產狀況。(二)受
    監護宣告之人與其配偶、子女或其他共同生活之人間之情感
    狀況。(三)監護人之職業、經歷、意見及其與受監護宣告之
    人之利害關係。(四)法人為監護人時，其事業之種類與內容
    ，法人及其代表人與受監護宣告之人之利害關係。民法第11
    10條、第1111條、第1111條之1分別定有明文。再按監護宣
    告之裁定，於裁定送達或當庭告知法院選定之監護人時發生
    效力；監護宣告裁定經廢棄確定前，監護人所為之行為，不
    失其效力，家事事件法第169條第1項、第170條第1項分別定
    有明文。
三、經查，聲請人所主張之事實，有親屬會議同意書、親屬系統
    表、戶籍謄本、林新醫療社團法人烏日林新醫院診斷證明書
    等件為據，且經臺灣臺中地方法院囑託鑑定人即林新醫療社
    團法人烏日林新醫院黃于誠醫師實施鑑定，前開鑑定醫師所
    為之鑑定意見認：「日常生活狀況：精神狀態：(1)意識/溝
    通性：眼睛可自行張合，但無眼神接觸，對問話無回應，對
    指令無回應。(2)記憶力：對詢問無法回應間題。(3)定向力
    ：時地人定向感缺損。(4)理解•判斷力：對問話無回應，對
    指令無回應。(5)智能檢查、心理學檢查：心理衡鑑報告：
    智能狀態測驗：1.〈MMSE〉：0，顯示個案認知功能表現明顯
    缺損，記憶力嚴重喪失，無法作判斷及執行，注意力困難維
    持。2.〈CDR〉：CDR3，屬重度障礙範圍。」、「有關判斷能
    力判定之意見：無法管理處分自己財產。判定的根據（檢查
    所見及說明）何員臨床症狀表現及烏日林新醫院呼吸加護病
    房醫療紀錄。」、「回復可能性說明：低。」、「鑑定判定
    ：基於受鑑定人有精神上之障礙(即蜘蛛網膜下出血導致腦
    功能損傷）經臨床表現與精神狀態評估，其退化程度重大，
    致管理處分自己財產的能力顯有不足，且回復之可能性低。
    依據其精神障礙之程度，何員為意思表示或受意思表示，或
    辨識其意思表示效果之能力，明顯不足，可為監護宣告。」
    等情，有林新醫療社團法人烏日林新醫院111年11月18日成
    年監護鑑定書一份在卷可稽。故聲請人聲請對相對人為監護
    之宣告，為有理由，應予准許，爰宣告相對人為受監護宣告
    之人。
四、本件相對人既經監護宣告，業如前述，揆諸前揭規定，自應
    為其選定監護人及指定會同開具財產清冊之人。查聲請人及
    關係人蔡麗雲為相對人之父母，堪認該2人均能盡力維護相
    對人之權益，且相對人之妹何伃真、弟何劼原均同意由聲請
    人擔任相對人之監護人，由關係人蔡麗雲擔任會同開具財產
    清冊之人等情，並提出親屬系統表、親屬會議同意書、戶籍
    謄本、診斷書等件為證。本院審酌聲請人、關係人蔡麗雲分
    別為相對人之父親及母親，與相對人關係非常密切，由渠等
    分別擔任相對人之監護人、會同開具財產清冊之人，應符合
    相對人之最佳利益，爰裁定如主文第2、3項所示。
五、末依民法第1113條準用同法第1099條、第1099條之1之規定
    ，於監護開始時，監護人何敏田對於受監護宣告之人何至哲
    之財產，應會同關係人蔡麗雲於2個月內開具財產清冊，並
    陳報法院，於開具完成並陳報法院前，監護人對於受監護宣
    告之人之財產，僅得為管理上必要之行為，併此指明。
六、依家事事件法第164條第2項，裁定如主文。　　 　　　
中　　華　　民　　國　　111 　年　　12　　月　　9 　　日
               家事法庭  法　　　官 王美惠
以上正本係照原本作成。
如對本裁定抗告，須於裁定送達後十日之不變期間內，向本院提
出抗告狀，並繳納抗告費新臺幣1千元。
中　　華　　民　　國　　111 　年　　12　　月　　9 　　日
                         書  記  官 林子惠